臺灣臺北地方法院民事判決　　　　　　　96年度保險字第13號
聲　請　人　乙○○
　　　　　　　　　　　樓
相　對　人　富邦產物保險股份有限公司
法定代理人　甲○○
上列當事人間損害賠償事件，本院不經言詞辯論判決如下：
    主  文
原告之訴駁回。
訴訟費用由原告負擔。
    事實及理由
一、程序上事項：按原告之訴，依其所訴之事實，在法律上顯無
    理由者，法院得不經言詞辯論，逕以判決駁回之。民事訴訟
    法第249條第2項定有明文。經查本件原告起訴其訴訟標的原
    因事實並不清楚，經本院發函台北縣土城市公所及被告後，
    認本件原告之訴顯無理由（詳下述），是本院不經言詞辯論
    逕為判決，應先敘明。
二、原告起訴主張略以：訴外人陳瑞麟為原告之子，係台北縣土
    城市市民，於民國（下同）86年3月16日早上駕駛義警車輛
    上班時發生意外車禍，全身重傷、頭部受傷，以致神智不清
    ，並於於87年3月9日住院中意外「走失」，嗣業聲請臺灣板
    橋地方法院民事以94家催字第62號裁定公示催告、94亡字第
    63號判決准予宣告陳瑞麟死亡，故依民法第8條第1項、第9
    條第1項，推定陳瑞麟於94年3月9日下午12時死亡。而台北
    縣土城市公所為土城市市民投保被告富邦產物保險股份有限
    公司（下簡稱富邦保險公司）之團體傷害保險（保單號碼：
    05 10字第94GPP00001號），爰依保險法第29條第1、2項、
    第30 條、第131條、第54條第1、2項、勞工保險條例第19條
    第1、2、4項、第64條及富邦團體傷害保險單第15條，起訴
    請求富邦保險公司給付陳瑞麟之身故保險金予受益人即原告
    ，爰聲明：(1)被告應給付原告新台幣（下同）1,300,000元
    。(2)訴訟費用由被告負擔。
三、被告於本院函詢後具狀陳報略以：被告承保土城市民之團體
    傷害保險（保單號碼：0510字第94GPP00001號），對於失蹤
    事件理賠處理方式，係約定於保單條款第15條失蹤之處理，
    根據上開條文之約定對於失蹤之理賠首先須符合被保險人之
    失蹤日期必須「於保險期間內」之前提要件，其次應檢視是
    否為意外失蹤（如空難、山難、海難等），故本件保險範圍
    僅因被保險人發生意外傷害事故，而適用民法第8條第3項，
    被宣告死亡方屬被告承保範圍。經查本件訴外人陳瑞麟失蹤
    日期87年3月9日，並非被告保險之保險期間內（94年1月1日
    至94年12月31日），即難謂符合本保險對於失蹤之理賠約定
    ；又縱係在保險期間內失蹤，仍因非屬遭遇特別災難之失蹤
    ，無法證實係因意外事故所導致之死亡，亦不符合理賠條件
    。故原告主張無理由，爰請求：(1)駁回原告之訴。(2)訴訟費
    用由原告負擔。(3)如受不利之判決，願供擔保請准宣告免為
    假執行。
四、依被告提出之保險單約款第15條亦規定：「被保險人在保險
    期間內因第4條所約定的意外傷害事故失蹤，於戶籍資料所
    載失蹤之日起滿一年內仍未尋獲，或要保人、受益人能提出
    證明文件足以認為被保險人即可能因本契約所約定之意外傷
    害事故而死亡者，本公司按第5條、第6條約定先行給付身故
    或喪葬費用保險金。」，從而系爭保險契約必須在「保險期
    間」內發生第4條約定之「意外傷害」事故失蹤，始可聲請
    理賠保險金。惟查：
（一）依系爭土城市民之團體傷害保險（保單號碼：0510字第94
      GPP00001號）可知，原告主張之系爭保險契約生效日期係
      94年1月1日至94年12月31日；而本件依原告所陳其子陳瑞
      麟係於87年3月9日因住院治療後失蹤，顯非契約有效期間
      ，故陳瑞麟於「保險事故」發生時，既非保險契約雙方當
      事人所約定之被保險人，原告基於保險契約請求保險金之
      給付即顯無理由。
（二）次查，本件依原告所述，陳瑞麟是失蹤後經聲請法院依法
      定程序為死亡宣告判決，是訴外人或「被保險人」陳瑞麟
      亦顯非遭受系爭保險契約保單條款第4條、第5條、第15條
      之「意外傷害事故」而失蹤；從而原告主張陳瑞麟死亡宣
      告屬意外傷害事故，依保險法第保險法第29條第1、2項、
      第30條、第131條、第54條第1、2項之規定等，應理賠保
      險金云云，亦顯與系爭保險契約上開約定不符，顯無理由
      。
（三）綜上，本件原告之請求顯無理由，參照首開說明，爰不經
      言詞辯論判決如主文。又原告其餘書狀所載及所附證據，
      均與本件法院判斷無涉，爰不一一臚列及論述，併予指明
      。
五、結論：本件原告之訴顯無理由，爰依民事訴訟法第249條第2
    項、第78條判決如主文。
中　　華　　民　　國　　96　　年　　5　　　月　 23　　日
                  民事第四庭    法　官　洪遠亮
以上正本係照原本作成
如對本判決上訴，須於判決送達後20日內向本院提出上訴狀
中　　華　　民　　國　　96　　年　　5 　　月　　23　　日
                    　　　　　　書記官　陳莉庭
